【裁判字號】    99,抗,1340
【裁判日期】    990928
【裁判案由】    假扣押
【裁判全文】
臺灣高等法院民事裁定                  99年度抗字第1340號
抗  告  人  勤業眾信財務諮詢顧問股份有限公司
法定代理人  陳威宇
上列抗告人因與相對人中央存款保險股份有限公司間假扣押事件
，對於中華民國99年6月28日臺灣臺北地方法院99年度裁全字第
2016號裁定提起抗告，本院裁定如下：
    主  文
抗告駁回。
抗告訴訟費用由抗告人負擔。
    理  由
一、本件相對人主張：案外人即債務人蔡志浩、蔡炎欽及陳佳禕
    自民國93年間起分別擔任案外人花蓮區中小企業銀行股份有
    限公司（下稱花蓮企銀）代理董事長、董事兼任總經理及債
    權管理處處長，均為花蓮企銀之負責人及經理人，均係受花
    蓮企銀股東委託為花蓮企銀處理事務之人。蔡志浩及蔡炎欽
    為改善花蓮企銀逾期放款與資本適足率，乃委託抗告人協助
    改善花蓮企銀財務結構，擔任花蓮企銀處理不良債權之顧問
    。詎案外人即抗告人公司合夥人劉聖民及協理王潤台與案外
    人瑞陞國際資產管理股份有限公司（下稱瑞陞公司）總經理
    鍾國賢共同謀議，由瑞陞公司以新台幣（下同）7.875億元
    違反交易常情之低價標得花蓮企銀不良債權，並由瑞陞公司
    另行設立子公司配合認購花蓮企銀所發行之甲種特別股5億
    元，嗣花蓮企銀因遭質疑而退還瑞陞公司特別股認購款5億
    元予鍾國賢，致花蓮企銀因而受有至少10億元之損失，蔡志
    浩、蔡炎欽、陳佳禕、劉聖民及王潤台等人案經臺灣臺北地
    方法院檢察署檢察官以違反銀行法案件提起公訴（97年度偵
    字第10891、18347號），上開債務人對於花蓮企銀構成共同
    背信行為，應對於花蓮企銀所受之損害負有共同侵權行為損
    害賠償責任，另抗告人為劉聖民及王潤台所僱執行契約之人
    ，而鍾國賢為瑞陞公司總經理，抗告人及瑞陞公司均應依民
    法及公司法之規定，分別與劉聖民及王潤台、鍾國賢負連帶
    賠償責任。嗣花蓮企銀因經營不善，其負債超過資產之差額
    經伊受行政院金融重建基金（下稱重建基金）之委託辦理賠
    付，伊並獲重建基金授與訴訟實施權，茲因債務人等有變賣
    財產逃匿及日後恐有無法對其等為強制執行之虞，爰依民事
    訴訟法第522條及第523條、行政院金融重建基金設置及管理
    條例第17條等規定，請求准予免供擔保於1億元之範圍內對
    於抗告人及債務人蔡志浩、蔡炎欽、陳佳禕、劉聖民、王潤
    台、鍾國賢及瑞陞公司等之財產予以假扣押等語。
二、按債權人就金錢請求或得易為金錢請求之請求，欲保全強制
    執行者，得聲請假扣押，債權人就請求及假扣押之原因，應
    釋明之，該釋明如有不足，而債權人陳明願供擔保或法院認
    為適當者，法院得定相當之擔保，命供擔保後為假扣押，民
    事訴訟法第522條第1項、第523條第1項及第526條第1項、第
    2項分別定有明文。所謂釋明，乃當事人提出證據，使法院
    產生較薄弱之心證，相信其主張之事實大致可信之行為，有
    別於應為證明者，須其提出之證據達到使法院產生強固心證
    ，確信其主張為真實之程度。又依前開規定，只須債權人有
    所釋明，縱未達到使法院產生較薄弱之心證，相信其主張之
    事實大致可信之程度，亦屬「釋明不足」，非全無釋明，如
    債權人陳明願供擔保或法院認為適當者，法院得定相當之擔
    保，命供擔保後為假扣押，可知法律要求債權人聲請假扣押
    時，應為舉證之程度甚低。法律所以為此設計，係鑑於假扣
    押程序之急迫性，通常難以期待債權人於聲請假扣押前，得
    提出債務人之全體財產變動狀況之證據，以資與聲請保全之
    債權比較，作為判斷日後有無不能或難予強制執行之虞。債
    務人有無日後不能強制執行或甚難執行之虞，應考慮債務人
    之職業、資產、信用等狀況，綜合判斷之。債務人有一再遷
    居，或廉賣、毀損、拋棄、隱匿或浪費財產等行為者，通常
    固可認有假扣押之原因，但不以此為限，例如債務人同時受
    多數債權人之追償，或債務人之財產已顯然不足清償債務者
    ，亦可認為有保全之必要性（參閱日本資深裁判官瀨木比呂
    志著，民事保全法，315頁、319頁，判例社出版，
    2007年全訂第二版第1刷）。
三、本件相對人主張抗告人前受花蓮企銀之委託處理該行不良債
    權，抗告人之合夥人劉聖民及協理王潤台與瑞陞公司總經理
    鍾國賢共同謀議，由劉聖民及王潤台壓低該不良債權之價值
    ，使瑞陞公司得以違反交易常情之低價標得花蓮企銀不良債
    權，再由瑞陞公司設立子公司配合認購花蓮企銀甲種特別股
    ，致花蓮企銀受有至少10億元之損失，應依民法及公司法之
    規定負連帶賠償責任，而債務人等有變賣財產逃匿及日後恐
    有無法對其等為強制執行之虞等情，已據提出臺灣臺北地方
    法院檢察署檢察官97年度偵字第10891、18347號起訴書（見
    原法院卷，47至59頁），以為釋明。以相對人主張之債權金
    額高達10億元，而抗告人之資本額僅有550萬元，可見相對
    人主張抗告人有隱匿財產，日後不能或難以強制執行，尚屬
    可信。依首開說明，相對人聲請對於抗告人之財產為假扣押
    ，應予准許。原裁定准相對人之聲請，對於抗告人為假扣押
    ，尚無不合，抗告意旨指摘原裁定關於抗告人部分不當，求
    予廢棄，為無理由，應駁回其抗告。
四、據上論結，本件抗告為無理由。爰裁定如主文。
中    華    民    國    99    年    9    月    28    日
                    民事第六庭
                        審判長法  官   鄭三源
                              法  官   邱  琦
                              法  官   呂太郎
正本係照原本作成。
本裁定除以適用法規顯有錯誤為理由外，不得再抗告。如提起再
抗告，應於收受後10日內委任律師為代理人向本院提出再抗告狀
。並繳納再抗告費新台幣一千元。
中    華    民    國    99    年    9     月    29    日
                              書記官   黃千鶴

司法院資訊處製作；財團法人民間司法改革基金會備份。
